臺灣高雄地方法院民事判決　九十二年度重訴字第五七五號
　　原　　　告　乙○○
　　訴訟代理人　甲○○
　　被　　　告　丙○○
　　訴訟代理人　凌進源律師
右當事人間請求損害賠償事件，經本院於民國九十三年六月二十三日言詞辯論終結，
判決如下：
    主      文
被告應給付原告新臺幣貳拾萬貳仟捌佰柒拾元，及自民國九十二年三月二十八日起
至清償日止，按年息百分之五計算之利息。
原告其餘之訴駁回。
訴訟費用由被告負擔百分之四，餘由原告負擔。
本判決關於原告勝訴部分得假執行。但被告如以新臺幣貳拾萬貳仟捌佰柒拾元為原
告預供擔保，得免為假執行。
原告其餘假執行之聲請駁回。
    事實及理由
一、原告起訴主張：被告於民國九十一年二月十六日下午七時三十分許，在駕駛車牌
　　號碼ＷＱ─四九六五號自用小貨車沿高雄縣燕巢鄉○○路由西向東方向行駛途經
　　該路金山幹八十號前轉彎路段時（番田路十號附近），本應注意車輛行駛時駕駛
　　人應注意車前狀況隨時採取必要之安全措施，而依當時之情形並無不能注意之情
　　狀，其竟未予注意仍貿然駕車行駛，適有亦未注意交通安全之行人即原告因酒後
　　與訴外人呂進參站於同向該車道內（非快車道）拉扯，致被告發現時已閃煞不及
　　而撞擊之，原告因而倒地，並因此受有頭部外傷併顱內出血、兩側慢性硬膜下血
　　腫等傷害，而原告因本件車禍計受有下列損害：（一）醫療費用：新臺幣（下同
　　）二十三萬七千八百六十二元。（二）看護費用：七萬五千五百元及以每月二萬
　　四千元計算請求十二年之增加生活上需要之支出，合計為三百五十三萬一千五百
　　元。（三）非財產上之損害：二百五十萬元，為此，爰依侵權行為之法律關係，
　　求為判決：（一）被告應給付原告六百二十六萬九千三百六十二元，及自起訴狀
　　繕本送達翌日即九十二年三月二十八日起至清償日止，按年息百分之五計算之利
　　息。（二）願供擔保請准宣告假執行。
二、被告則以：原告因酒後與訴外人許孟慶爭吵後，而由訴外人呂進參在路邊勸架並
　　拉勸原告回家，適被告所駕駛之自用小貨車抵至肇事地點，其二人因於路邊拉扯
　　突然衝入車道而撞到被告所駕駛之車輛，故伊於系爭車禍之肇致並無過失，且本
　　件經送台灣省高屏澎區車輛行車事故鑑定委員會鑑定結果亦認被告無肇事因素等
　　語資為抗辯，並聲明求為判決駁回原告之訴及假執行之聲請，如受不利判決，並
　　願供擔保請准免為假執行之宣告。
三、原告主張之上開事實，業據其提出診斷證明書等件為證，而被告因過失傷害之犯
　　行，亦經臺灣高等法院高雄分院九十二年度交上易字第一九四號刑事判決以過失
　　傷害罪刑判處有期徒刑三月確定，此有該刑事判決一份附卷可稽，惟被告則以前
　　揭情詞置辯。經查：證人呂進參於本院九十二年度交易字第八二號刑事案件審理
　　時乃到場證述：「伊與原告先於肇事地點路邊之香吉水鴨店喝酒後，因發生爭吵
　　，故伊跟著原告走到肇事地點，而肇事時伊與原告均係在車道內，距離約半公尺
　　，被告駕駛之車輛是在車道內先撞到伊後，再撞到原告」等語在卷（見該案卷第
　　二八、二九頁），而被告聲請傳訊之證人許孟慶及其同車之配偶賴陳暖雖於上開
　　刑事案件審理中證述：「肇事時，原告與訴外人呂進參係在車道外拉扯，係被告
　　駕駛上述車輛行經肇事地點，伊二人衝出撞到前開車輛」等語（見該案卷第六八
　　至七○頁），惟證人許孟慶於肇事時係站在距離肇事地點約五十公尺之香吉水鴨
　　店前，此經許孟慶於該刑事案件審理中證述在卷（見該案卷第七○頁），而案發
　　時天色已暗，雖有路燈，但視線顯不如白天良好，且其距離肇事地點已有約五十
　　公尺之遠，故其所為之證述，顯無法與距離原告僅約半公尺之訴外人呂進參相比
　　，另證人賴陳暖與被告乃為夫妻關係，其雖在肇事車輛內，惟其所為之證詞，難
　　認無偏頗之虞，故其二人之證述，與事實是否相符尚非無疑，再依卷附警製道路
　　交通事故調查報告表之現場圖顯示，肇事後被告駕駛之小貨車停於東向車道內，
　　其前後輪距車道邊線均為０．七公尺，左前後輪距中心雙黃線均為二公尺，由是
　　觀之，被告駕駛上開小貨車途經肇事路段時，於見原告與訴外人呂進在前方路
　　邊拉扯，理應警覺將車偏向中心線行駛以防止拉扯中之原告或訴外人呂進可能
　　闖至車道而生被撞之危險，惟其竟未為之而仍偏邊線（即靠近原告與訴外人呂進
　　拉扯處）向前行駛，以致原告與訴外人呂進拉扯至車道時即為被告所駕駛之
　　上開小貨車撞及，是被告顯有未注意車前狀況肇事之過失甚明。至於臺灣省高屏
　　澎區車輛行車事故鑑定委員會所為被告無肇事因素之鑑定意見，其因未考慮及汽
　　車駕駛人應注意車前狀況，並隨時採取必要之安全措施之因素，且與臺灣省車輛
　　行車事故覆議鑑定委員會之鑑定意見不同（該委員會府覆議字第九一二○七八號
　　覆議意見書參照（見調偵卷第五頁）），其鑑定意見尚難採為有利於被告之認定
　　，被告辯稱其並無過失云云，洵非可採。準此，本件車禍之發生既因被告疏未注
　　意車前狀況，並原告亦未注意交通安全所造成，兩造就本件車禍之發生自均有過
　　失，而原告業因本件車禍造成上開傷害，其所受之傷害與被告之過失行為亦顯有
　　相當因果關係，故原告依據侵權行為之法則請求被告予以賠償，自屬有據。又原
　　告於系爭車禍之發生為與有過失，本院斟酌被告與原告雙方之過失情節、程度、
　　路權歸屬等一切情狀，認其等就本件車禍之發生應由被告負擔百分之四十，原告
　　負擔百分之六十，亦即原告僅得就損害金額百分之四十向被告請求賠償。
四、按不法侵害他人之身體或健康者，對於被害人因此喪失或減少勞動能力，或增加
　　生活上之需要時，應負損害賠償責任，又不法侵害他人之身體、健康、名譽、自
　　由、信用、隱私、貞操，或不法侵害其他人格法益而情節重大者，被害人雖非財
　　產上之損害，亦得請求賠償相當之金額，民法第一百九十三條第一項及修正後民
　　法第一百九十五條第一項分別定有明文。今本件被告既因上開過失而致原告受有
　　前述傷害，其就此自應負侵權行為之損害賠償責任，茲就原告所得請求之損害賠
　　償金額計算如后：
（一）醫療費用部分：
      本件原告因前開傷害已自付醫療費用合計為二十三萬七千八百六十二元乙節，
      此有劉光雄醫院九十二年十一月十八日岡劉醫字第九二０一０三號、靜和醫院
      燕巢分院九十二年十一月十八日靜醫分（景）字第００一一三號、財團法人長
      庚紀念醫院高雄分院九十二年十二月一日（九二）長庚院高字第四六００號、
      高雄醫學大學附設中和紀念醫院九十二年十二月十九日（九二）高醫附秘字第
      三四五二號等函及附件醫療費用明細等件在卷可參，經查該等費用均為醫療所
      必須，並為被告所不爭執，自應准許。
（二）看護費用部分：
      查原告於本件車禍發生後就醫急診時，其當時診斷為蜘蛛網膜下出血，經治療
      後於九十一年二月二十二日出院，出院時昏迷指數十一分（滿分十五分），又
      其於九十一年二月二十三日至九十一年三月二十五日因頭部外傷併顱內出血及
      雙側慢性硬腦膜下出血住院並接受手術治療，在同年十月九日經精神科醫師會
      診鑑定，判斷病患有智能退化及精神症狀，為腦傷所致之失智症，生活功能退
      化，長期需人照護，其病情需長期追蹤治療，無一定之時程，另原告至靜和醫
      院燕巢分院時呈失智狀態，評估其認知功能障礙已無法自行照料其日常生活事
      務，需依賴他人協助才可完成，而失智症之成因複雜，包括老化、腦傷、感染
      、營養缺乏、藥物或酒精濫用皆可能是其成因，評估此個案，以目前精神醫學
      角度，無足夠證據顯示其失智是單一原因造成等情，有財團法人長庚紀念醫院
      高雄分院九十二年十二月一日（九二）長庚院高字第四六００號函、高雄醫學
      大學附設中和紀念醫院九十二年十二月十九日（九二）高醫附秘字第三四五二
      號函、及靜和醫院燕巢分院九十二年十一月十八日靜醫分（景）字第００一一
      三號函等件附卷可稽，而本件訴訟後依被告之聲請將原告送請行政院國軍退除
      役官兵輔導委員會高雄榮民總醫院鑑定原告目前之智力、精神狀況及能否自理
      平常之生活事務等事項，其鑑定結論為「原告目前為「重度失智」狀態，記憶
      力、定向感等認知功能退化，判斷力及衝動控制能力差，有暴力傾向，人際互
      動少，僅存穿衣、如廁等簡單自我照顧能力，餘皆需依賴他人協助」等語，亦
      有該院九十三年六月四日高總精字第０九三０００六八０六號函所附之精神狀
      況鑑定書乙份附卷可稽，是原告現既呈重度失智狀態，長期全需仰賴他人照顧
      ，其就此所已或應支出之看護費用自為生活上所必需，而本件原告自九十一年
      二月二十一日起至同年三月二十五日止業已支出看護費用七萬五千五百元，此
      有仁愛看護特護中心收據二紙在卷可稽，又原告以長期入住專業看護機構靜和
      醫院接受照養，其往後之看護費用自僅得依此專業機構每月所需費用而不得以
      一般住院看護每日計算之方式請求，而依靜和醫院燕巢分院所出具之九十二年
      十一月一日起至九十三年五月三十一日醫療費用收據所載，其於該七個月間所
      支出之照護費用乃為七萬五千七百十元，換算其每月所需者即為一萬零八百十
      六元，再參以如雇用專人照護，以法定最低基本工資一萬五千八百四十元計算
      ，是認其往後之看護費用以每月一萬六千元計算乃為適當。又原告於事發時年
      為五十八歲（三十二年九月二日生），依九十一年臺灣地區簡易生命表所示，
      其平均餘命乃為二十點二七年，而重度失智人平均餘命若干於醫學上固無統計
      資料，惟參以原告僅請求自九十三年六月一日起算往後十二年之看護費用，且
      現今醫學技術發達，若其獲妥善照護，其壽命應可達十二年之久，本院認以原
      告以正常人之平均餘命為計算基準仍屬妥當，則依霍夫曼式扣除中間利息後（
      第一年不扣除中間利息之方法），原告一次可請求被告賠償未來應支出之看護
      費即為一百八十四萬一千三百零一元（16000×12×9.0000000＝0000000，小
      數點以下四捨五入），合計被告應給付原告之看護費用合計為一百九十一萬六
      千八百零一元（75500+0000000＝0000000），其於此請求範圍內之金額自應予
      以准許。
（三）精神慰撫金部分：
      本件原告依上述業因系爭車禍成傷而呈重度失智狀態，原有人生已因此而告破
      滅，其精神自受有莫大痛苦而不因其現為重度失智狀態即為有異，是其請求非
      財產上之損害賠償自屬有據。查原告現年六十歲，業農，其名下有田賦三筆、
      土地二筆，而被告小學肄業，業農，其名下有田賦九筆等情，此為兩造所自陳
      ，並有高雄縣政府稅捐稽徵處九十二年十月八日高縣稅密服字第０九二００八
      三０六四號函所負之財產歸戶清單乙份附卷可參，爰審酌兩造經濟狀況、社會
      地位、損害程度等一切情狀，認原告之請求以一百萬元為適當，其逾此範圍外
      之請求尚為無理由。
（四）綜上，原告得請求被告賠償之損害金額，總計為三百十五萬四千六百六十三元
      （計算式：237862+0000000+0000000＝0000000），扣除原告與有過失而應負
      擔之百分之六十過失責任，原告得請求被告賠償之金額即為一百二十六萬一千
      八百六十五元（0000000×40／100＝0000000）。
五、按「保險人依本法規定給付之保險金，視為加害人或被保險人損害賠償金額之一
　　部分；加害人或被保險人受賠償請求時，得扣除之」，強制汽車責任保險法第三
　　十條定有明文。本件車禍發生後，原告已依強制汽車責任保險法規定領取一百零
　　二萬八千九百九十五元之保險金，此有高雄縣田寮鄉農會交易明細表乙份附卷可
　　查，準此，原告自應從其可得向被告請求賠償之金額中予以扣除之，原告得請求
　　賠償之金額即為二十三萬二千八百七十元（0000000-0000000＝232870），從而
　　，原告依據侵權行為法律關係，請求被告應給付原告二十三萬二千八百七十元及
　　自起訴狀繕本送達翌日起至清償日止，按年息百分之五計算之法定遲延利息，洵
　　屬正當，應予准許，其逾此部分之請求，為無理由，應予駁回。
六、本件主文第一項係所命給付之金額未逾五十萬元之判決，依民事訴訟法第三百八
　　十九條第一項第四款之規定，自應依職權宣告假執行，而被告亦陳明願供擔保請
　　准免為假執行，經核無不合，爰酌定如主文所示之擔保金額，併予准許，至原告
　　敗訴部分，其假執行之聲請，已失所附麗，併予駁回。
七、結論：原告之訴為一部有理由、一部無理由，依民事訴訟法第七十九條、第三百
　　八十九條第一項第五款、第三百九十二條，判決如主文。
中　　　華　　　民　　　國　　九十三　　年　　　六　　　月　　 三十　 　日
                              臺灣高雄地方法院民事第五庭
~B法　　　官　何悅芳
右為正本係照原本作成。
如不服本判決，應於送達後廿日內，向本院提出上訴狀並表明上訴理由，如於本判決
宣示後送達前提起上訴者，應於判決送達後十日內補提上訴理由書（須附繕本）。
中　　　華　　　民　　　國　　九十三　　年　　　六　　　月　　 三十　 　日
~B法院書記官　楊明月
